最高法院刑事判決　　　　　　　　　　　　　　　　八十八年度台上字第四一八號
　　上　訴　人　甲○○
右上訴人因強盜案件，不服台灣高等法院台中分院中華民國八十七年三月二十五日第
二審判決（八十七年度上訴字第二號，起訴案號：台灣台中地方法院檢察署八十六年
度偵字第九四二○號），提起上訴，本院判決如左：
    主  文
上訴駁回。
    理  由
按刑事訴訟法第三百七十七條規定，上訴於第三審法院，非以判決違背法令為理由，
不得為之。是提起第三審上訴，應以原判決違背法令為理由，係屬法定要件。如果上
訴理由狀並未依據卷內訴訟資料，具體指摘原判決不適用何種法則或如何適用不當，
或所指摘原判決違法情事，顯與法律規定得為第三審上訴理由之違法情形，不相適合
時，均應認其上訴為違背法律上之程式，予以駁回。本件原判決綜合調查證據之結果
，認上訴人甲○○犯有刑法第三百三十條第一項、第三百二十九條帶兇器竊盜，因
脫免逮捕，當場施以強暴罪之事實，因認第一審判決論上訴人以上開罪名，並依刑法
第五十九條規定酌減其刑後，量處有期徒刑貳年陸月；扣案美工刀壹支沒收，為無不
合，予以維持，駁回上訴人在第二審之上訴，已詳認定犯罪事實之依據及憑以認定
之理由，並對上訴人否認犯罪之辯詞，如何不足採信，均已依據卷內資料予以指駁及
說明，從形式上觀察，原判決並無違背法令情形。按事實之認定，證據之取捨及證據
證明力之判斷，乃事實審法院之職權，苟無違反經驗法則及論理法則，自難指為違法
。原判決論處上訴人上開罪刑，已詳述其憑據及取捨證據之心證理由，核與證據法則
尚無違背。上訴意旨仍謂：伊根本尚未以實力支配該盜贓（電動手工具），且未致被
害人翁租於不能抗拒之程度，與強盜之要件不符等語，係就原判決已詳為論斷與說明
之事項，再為事實上之爭執，殊非適法之第三審上訴理由。又依原判決所認定之事實
，上訴人業已以其所帶之美工刀，割開裝有「美國電動手工具」之箱子，竊得該電
動手工具藏放於其所穿外套內，未與其另購之香菇肉麵一箱一併結帳等情，則原判
決認其竊盜行為已達既遂，洵無違誤。再刑法第三百二十九條之準強盜罪，法律並未
規定應致使被害人不能抗拒為要件，上訴意旨指準強盜罪，應以致使被害人不能抗拒
為要件，顯有誤會。又刑法第三百二十九條準強盜罪之所謂「當場」，並不以未離去
竊盜場所者為限，即雖已離去場所，而係實施竊盜之際，經人查覺，即相隨追逐，始
終未脫離追逐者視線之場合，仍不失為當場。又強暴，即暴行，即施於對方之有形腕
力。原判決事實欄認定上訴人竊盜犯行為翁租發現，即與另一職員何憲德上前追查，
上訴人心虛欲逃，但為翁租拉住其手臂及何憲德抱住其腹部，上訴人為脫免逮捕，竟
對翁租揮拳數下，雖閃避得宜未被擊中，然已被上訴人掙脫自一樓逃往二樓，在二樓
停車場為翁租等人合力扭獲，則原判決認上訴人係竊盜得手後，為脫免逮捕而當場對
翁租施以強暴，為準強盜罪，適用法則亦無違誤。上訴人指其並非當場施以強暴，再
事爭論，亦非適法。而本件事證已臻明確，原審未至現場履勘為無益之調查，仍不能
指為調查未盡。此外，上訴人徒憑己意，對原審職權之適法行使及原判決理由已詳為
論斷之事項，任意爭辯，顯與法定上訴第三審之形式要件不符，其上訴違背法律上之
程式，應予駁回。本院為法律審，上訴人提出現場照片、現場位置圖等件，無從調查
審酌，附為明。
據上論結，應依刑事訴訟法第三百九十五條前段，判決如主文。
中      華      民      國    八十八    年      一      月    二十八    日
                              最高法院刑事第八庭
                                  審判長法官  謝  家  鶴
                                        法官  洪  文  章
                                        法官  花  滿  堂
                                        法官  陳  世  淙
                                        法官  洪  佳  濱
      右正本證明與原本無異
                                              書  記  官
中      華      民      國    八十八    年      二      月      三      日
